Inventaris van het archief van de Rijkscommissie Werkverruiming en voorgangers, (1918) 1922-1946
Nationaal Archief, Den Haag
Rijkscommissie Werkverruiming
Rijkscie. Werkverruiming
1918-1946
merendeel 1922-1946
E20190
19.70 meter; 1557 inventarisnummers.
Normale geschreven, getypte en gedrukte documenten, geen bijzondere handschriften.
Nationaal Archief, Den Haag
Centraal Comité voor Verruiming van Werkgelegenheid, 1917-1920
Rijkscommissie voor Verruiming en Regularisatie van Werkgelegenheid, 1920-1922
Rijkscommissie van Advies voor Werkverschaffing, 1922-1926
Rijkscommissie van Advies voor Werkverruiming, 1926-1946
Economische problemen noodzaakten in de eerste helft van de 20e eeuw diverse initiatieven die moesten leiden tot een groei van de werkgelegenheid. Tussen 1917-1946 heeft een viertal commissies zich hier namens de overheid mee beziggehouden. Het archief bevat notulen van vergaderingen, nota's, indicateurs op de correspondentie en overige stukken m.b.t. de organisatie. Het archief is verder op dossier geordend. Een aantal van de dossiers hebben betrekking op de oprichting en ondersteuning van allerlei ondernemingen en bijbehorende pogingen tot werkverschaffing. Met betrekking tot projecten op het terrein van waterstaat en exportbevordering zijn er aparte reeksen dossiers. Dit geldt tevens voor het gehele overheidsapparaat (geordend per ministerie, gemeente etc.), andersoortige instellingen als scholen en ziekenhuizen en voor de overzeese gebiedsdelen.
Archiefvorming
Geschiedenis van de archiefvormer
Het uitbreken van de eerste wereldoorlog in 1914 stelde tal van economische problemen. De overheid zag zich voor de taak gesteld, daarbij gesteund door het Koninklijk Nationaal Steun Comité, grote groepen van de bevolking die op enigerlei wijze economisch door de crisis getroffen waren de helpende hand te bieden. Tot de middelen die tot leniging van de nood werden gebruikt behoorde ook het op zo ruim mogelijke schaal verschaffen van werkgelegenheid. Aanvankelijk deed elke gemeente dit op zijn eigen wijze, wat tot minder gewenste toestanden leidde. Naderhand ontstond behoefte aan een centraal orgaan dat in dezen regelend optrad. In 1917 werd op initiatief van de Nederlandse Werkloosheidsraad met instemming van het Koninklijk Nationaal Steun Comité het Centraal Comité voor Verruiming van Werkgelegenheid opgericht. Na de oorlog oordeelde men dat het semi-officiële Centraal Comité een permanent en formeel karakter diende te krijgen om de werkzaamheden ook in vredestijd te kunnen voortzetten. Daartoe werd ingesteld de Rijkscommissie voor Verruiming en Regularisatie van Werkgelegenheid bij KB van 15 mei 1920 nr. 88.
Ned. Stcrt. 1920 nr. 105.
Deze had de volgende taak, in het instellingsbesluit omschreven in art.2:
te onderzoeken of de tijdstippen voor de uitvoering van werken voor rijksrekening zodanig uitgesteld of vervroegd kunnen worden dat arbeiders bij deze werken zoveel mogelijk regelmatige werkgelegenheid vinden
advies te verstrekken, welke werken voor rijksrekening kunnen worden uitgevoerd zodra een verminderde bedrijvigheid in de landbouw, handel of nijverheid het wenselijk maakt de door de overheid verschafte werkgelegenheid uit te breiden
na te gaan onder welke voorwaarden in tijden van verminderde bedrijvigheid in landbouw, handel of nijverheid uitgestelde werken van algemeen nut tot uitvoering kunnen komen
na te gaan op welke wijze moeilijkheden die in de weg staan van verruiming van werkgelegenheid, niet bestaande in uitvoering van rijkswerken, kunnen worden opgeheven
adviezen uit te brengen en voorstellen te doen aan de betrokken departementen betreffende datgene wat kan worden gedaan of nagelaten om door het verschaffen van werkgelegenheid werkloosheid te voorkomen of te verminderen.
Bij de uitvoering van de taak was de Commissie bevoegd aan de ministers te verzoeken een onderzoek te doen instellen en rapport te doen uitbrengen over alles wat voor de uitvoering van zijn taak noodzakelijk geacht werd. Bij een zelfstandig onderzoek diende de Commissie hiervan vooraf kennis te geven aan het ministerie, waaronder de zaak werd geacht te ressorteren.
In de Commissie onder voorzitterschap van de Minister van Justitie mr. Th. Heemskerk hadden naast de leden tevens vertegenwoordigers van de departementen zitting. Daar de Commissie niet voldeed aan de verwachtingen die men ervan koesterde werd door de Ministerraad tot opheffing besloten na de verkiezingen van 1922.
In december 1922 werd de Commissie vervangen door de Rijkscommissie van advies voor Werkverschaffing,
KB van 19 december 1922 nr. 67.
die zichzelf noemde Rijkscommissie (voor) Werkverruiming omdat hij zich in de praktijk tot werkverruiming beperkte (Commissie Nolens). Deze kreeg de ruime taak opgedragen de regering van advies dienen omtrent de te volgen lijnen bij de werkverschaffing.
In 1926 werd deze commissie op zijn beurt opgeheven
KB van 28 mei 1926 nr. 45.
om plaats te maken voor een nieuwe Rijkscommissie voor Werkverruiming die naast advisering van de regering over maatregelen ter verruiming van de werkgelegenheid tevens bijstand verleende in de uitvoering daarvan. In 1941 moest de Commissie zijn werkzaamheden staken. Na de bevrijding werd geen behoefte meer gevoeld aan de adviezen van de Commissie. In 1946 werd hij opgeheven.
KB van 2 februari 1946 nr. 13.
De commissie heeft zijn taak ruim opgevat en behandelde ook onderwerpen als:
bevordering van het gebruik van produkten van Nederlands fabrikaat (met name door overheidsinstanties)
bevordering van het gebruik van producten van de Nederlandse mijnen
stichting van een bank tot het verstrekken van kredieten van staatswege
de door het Rijk te volgen gedragslijn bij het financieren van grote werken
maatregelen in verband met oprichting, uitbreiding of in standhouding van bedrijven
regularisatie van het schildersbedrijf.
Geschiedenis van het archiefbeheer
De archiefstukken zijn onvoldoende geschoond, geïnventariseerd en materieel verzorgd via het Ministerie van Economische Zaken door het Ministerie van Sociale Zaken overgedragen bij verklaring van overbrenging van 26 januari / 9 februari 1981.
De verwerving van het archief
Het archief is krachtens bepalingen van de Archiefwet overgebracht.
Inhoud en structuur van het archief
2.06
Inhoud
Het archief bestaat uit een klein aantal inventarisnummers met notulen, nota's en inschrijvingsagenda's en klappers op "dossiers" en een groot aantal inventarisnummers met mappen, ingedeeld in rubrieken aangeduid met letters en cijfers. De betekenis van deze letters en cijfers is als volgt:
A - "Algemeen"
B - Fonds der Electrotechnische Industrie voor natuurwetenschappelijk onderzoek en Staatssteun voor scheepshypotheken voor scheepswerven voor binnenvaartschepen
C - Oprichting en instandhouding van individuele ondernemingen
D - weg- en waterbouwaangelegenheden
E - bedrijfstakken en produkten
E0 - Rijksoverheid
El - Provinciale overheid
E2 - Polders en Waterschappen
E3 - Gemeenten
E4 - Spoor- en tramwegen
E5 - diversen
F - ontginningszaken
G - waterschaps- en polderaangelegenheden
H - Peel-mijnvelden
J - steun aan de Zuiderzeevissersbevolking
K - regularisatie van werkgelegenheid.
Er zijn enkele stukken van voorgangers van de commissie aanwezig in het archief.
Selectie en vernietiging
Bij de herinventarisatie is van de 19,7 m 2,5 m (12,5) vernietigd.
De vernietiging vond plaats aan de hand van de CAS-vernietigingslijst voor de categorieën stukken algemeen, organisatie en personeel. Van de stukken betreffende de taakuitvoering zijn alleen de stukken van zeer eenvoudige aard (inlichtingen) vernietigd.
Ordening van het archief
Op enkele kleine aanpassingen na, is de oorspronkelijke ordening gehandhaafd. De oorspronkelijke rubriek A - Algemeen is bij de herinventarisatie verspreid over diverse rubrieken. De beschrijvingen zijn aangepast en verfijnd.
Aanwijzingen voor de gebruiker
Openbaarheidsbeperkingen
Volledig openbaar.
Materiële beperkingen
Aanvraaginstructie
Openbare archiefstukken kunnen online worden aangevraagd en gereserveerd. U kunt dit ook via de terminals in de studiezaal van het Nationaal Archief doen. Om te kunnen reserveren dient u de volgende stappen te volgen:
U maakt een profiel aan op www.gahetna.nl, en logt vervolgens in
Via de archiefinventaris (alleen de beschrijvingen met rode nummers) selecteert u het gewenste archiefstuk door op de knop 'Reserveren' te klikken
In het volgende scherm geeft u aan op welke dag u het archiefstuk wilt inzien
Indien u zich bevindt in de studiezaal en een tafelnummer heeft ontvangen kunt u dit nummer vermelden. Als u geen tafelnummer heeft kunt u tafelnummer 777 laten staan
Vervolgens bevestigt u uw reservering door deze te versturen.
Verwant materiaal
Beschikbaarheid van kopieën
Beschrijving van de series en archiefbestanddelen
- Stukken van algemene aard: ongecodeerde stukken en "dossiers" A (gedeeltelijk), 0
  - Indicateurs van ingekomen en uitgaande stukken., 1918-1946; 1-20; 20 delen
    1922 ontbreekt.
    - 07 mei 1918 - 01 aug. 1919, 1
    - 17 juli 1920 - 26 okt. 1921, 2
    - 27 mrt. 1923 - 02 feb. 1924, 3
    - 02 feb. 1924 - 30 dec. 1924, 4
    - 31 dec. 1924 - 24 dec. 1925, 5
    - 24 dec. 1925 - 31 dec. 1926, 6
    - 03 jan. 1927 - 11 juni 1929, 7
    - 11 juni 1929 - 13 juni 1931, 8
    - 13 juni 1931 - 02 feb. 1932, 9
    - 02 feb. 1932 - 14 juni 1932, 10
    - 14 juni 1932 - 22 feb. 1933, 11
    - 24 feb. 1933 - 17 nov. 1933, 12
    - 18 nov. 1933 - 30 juli 1934, 13
    - 30 juli 1934 - 30 apr. 1935, 14
    - 30 apr. 1935 - 21 nov. 1935, 15
    - 21 nov. 1935 - 10 juli 1936, 16
    - 10 juli 1936 - 07 aug. 1937, 17
    - 09 aug. 1937 - 08 okt. 1938, 18
    - 08 okt. 1938 - 11 mrt. 1940, 19
    - 11 mrt. 1940 - 20 apr. 1946, 20
  - Klappers op de "dossiers", verwijzend naar de combinatie van dossierletter en volgnummer., z.d; 21-29; 7 delen en 1 kaartsysteem
    Er werden geen klappers aangetroffen op de dossiers van de rubrieken A, F, H en I.
    - Dossiers geordend volgens de tot 17 juli 1925 gebruikte numerieke dossiercodering, 21
    - Dossiers van rubriek B, 22
    - Dossiers van rubriek C, 23
    - Idem, 24
    - Dossiers van rubriek D, 25
    - Dossiers van rubriek G, 26
    - Dossiers van rubriek K, 27
    - Dossiers van rubriek E, A t/m O, 28
      Kaartsysteem
    - Dossiers van rubriek E, P t/m Z, 29
  - A.03.1 - Notulen van vergaderingen van de commissie en zijn voorganger., 1920-1941; 30-34; 4 banden en 1 omslag
    - Rijkscommissie voor Verruiming en Regularisatie van Werkgelegenheid, 1920-1922, 30
    - Rijkscommissie voor Werkverruiming,1923-1941, 31-34
      - 014e, 016e en 026e vergadering, 31; omslag
      - 028e - 073e vergadering, 17-01-1925 - 20-12-1930, 32
      - 074e - 128e vergadering, 14-02-1931 - 23-10-1937, 33
      - 129e - 144e vergadering, 18-12-1937 - 19-04-1941, 34
  - A.03.2 - Agenda's voor de tweede tot en met de zeventigste vergadering van de commissie, 1923-1930; 35; 1 omslag
  - A.03.3 - Nota's behorend bij agendapunten van vergaderingen van de commissie., 1922-1940; 36-38; 3 pakken
    - 1922-1932, 36
    - 1933-1936, 37
    - 1937-1940, 38
  - A.03.4 - Persberichten naar aanleiding van vergaderingen van de commissie., 1923-1936; 39; 1 pak
  - A.08 - Stukken betreffende totstandkoming van verslagen van de commissie., 1927-1935; 40-42; 2 omslagen en 1 pak
    - Verslag over de periode 22 dec. 1922 tot en met dec. 1926, 40
    - Verslag over de periode jan. 1927 tot en met juni 1930, 41
    - Verslag over de periode juli 1930 tot en met okt. 1934, 42; pak
- Stukken betreffende bepaalde onderwerpen: "dossiers" A (gedeeltelijk) t/m K, 1
  - Organisatie, financiën en personeel: "dossiers" A (gedeeltelijk), 1.1
    - A.01 - Instelling van de commissie en benoeming van leden., 1922-1930; 43; 1 omslag
      Zie ook inventarisnummer 47.
    - A.02 - Taakstelling en -afbakening van de commissie., 1923-1938; 44; 1 omslag
    - A.04 - Indienstneming en ontslag van personeel., 1926-1943; 45; 1 omslag
    - A.04.5 - Indiening van begrotingen en aanvraag van kredieten door de commissie en aanwijzing van comptabelen voor de commissie., 1933-1944; 46; 1 omslag
    - A.04.6 - Benoeming en ontslag van leden van de commissie., 1936-1941; 47; 1 omslag
      Zie ook inventarisnummer 43.
    - A.05 - Besluit van de ministerraad om de commissie voortaan onder het departement van Economische Zaken te laten ressorteren en een nota inzake eventuele verplaatsing van het bureau van de Commissie van Amsterdam naar Den Haag., 1934-1936; 48; 1 omslag
    - Rubriekenlijsten ten behoeve van de indeling van het archief van de commissie., z.d; 49; 1 omslag
  - Taakuitvoering: "dossiers" A (gedeeltelijk) t/m K, 1.2
  - A "Dossiers" A: algemeen, 1.2
    - A.0.0 - Behandeling van diverse aangelegenheden met betrekking tot werkverruiming., 1923-1940; 50; 1 pak
    - A.09 - Totstandkoming van de nota Welvaartspolitiek., 1925; 51; 1 omslag
    - A.10 - Weerlegging van de aantijging van L.F. Lanting dat de Commissie Duitse waren zou boycotten., 1933; 52; 1 omslag
    - A.15 - Jaarverslag van het Comité Noordbrabant over 1926., 1927; 53; 1 stuk
    - A.19 - Petitie van handelaren en importeurs in lood- en zinkfabrikaten betreffende dumping., 1931; 54; 1 stuk
    - A.22 - Resultaten van het onderzoek in hoeverre Nederlandse ijzergieterijen zich hebben ingericht voor het gieten van ijzeren buizen voor waterleidingen., 1931; 55; 1 omslag
    - A.22 - Circulaire aan de waterleidingbedrijven betreffende Nederlandse fabrieken die hulpstukken voor waterleidingen produceren, met reacties hierop., 1931; 56; 1 omslag
    - A.22 - Bemiddeling bij de levering van brandkranen voor de N.V. Waterleidingmaatschappij "Noord-Overijssel" te Zwolle., 1931-1932; 57; 1 omslag
    - A.23 - Advisering aan diverse gemeenten, waterschappen en polderbesturen om bij aanbestedingen van grind geen Duits grind maar Nederlands grind te verlangen., 1931-1932; 58; 1 omslag
    - A.25 - Samenwerking met de Commissie Werkloozensteun (Commissie Hacke)., 1933; 59; 1 omslag
    - A.25 - Nota's en teksten van artikelen betreffende de taak en de werkzaamheden van de commissie., 1934-1939; 60; 1 omslag
    - A.26 - Regeling van de verhouding tot en het onderhouden van contacten met het Werkfonds 1934., 1934-1938; 61; 1 omslag
    - A.28 - Onderzoek naar de plaatsing van een artikel in "Het Volk" over loontoeslagen in de industrie., 1936; 62; 1 omslag
    - A.28 - Opmerkingen door het lid G. J. Teppema op de nota inzake loonbijslag voor de industrie., 1936; 63; 1 omslag
    - A.32 - Rapport van het onderzoek naar de toestand op de grote scheepswerven en de daarbij betrokken machinefabrieken na de depreciatie, met geleidebrief., 1936; 64; 1 stuk
    - A.33 - Verslagen van besprekingen met de Nederlandsche Vereeniging van Vertegenwoordigers van Buitenlandsche Metaalindustrie en Aanverwante Bedrijven., 1935-1936; 65; 1 omslag
    - A.34 - Advisering van de minister van Sociale Zaken betreffende de instelling van een Commissie van Advies inzake Bestrijding van de Werkloosheid en de oprichting van een bureau tot bestrijding van de werkloosheid door de gemeente Amsterdam., 1936; 66; 1 omslag
    - A.34 - Toepassing van de circulaire van de minister van Binnenlandse Zaken van 28 april 1936 nr. 11650 betreffende plaatselijke protectie., 1937; 67; 1 omslag
    - A.36 - Overleg met de Vereeniging van Groothandelaren in IJzer en Andere Metalen, IJzerwaren en Aanverwante Artikelen inzake hun bezwaar tegen het plaatsen van verzamelorders bij de Coöperatieve Vereeniging van Metaalindustrieelen COOPRA te Rotterdam., 1935; 68; 1 omslag
    - A.36 - Werkcommissie tot Bestrijding van de Werkloosheid., 1937-1940; 69-70; 2 pakken
      - 1937 - 1938 (mrt.), 69
      - 1938 (april) - 1940, 70
    - A.36 - Bedrijfscommissie voor de Metaalindustrie., 1938-1940; 71; 1 pak
    - A.36 - Bedrijfscommissie voor de Klein-Metaalindustrie., 1939-1940; 72; 1 omslag
    - A.37 - Werkverruiming in de Nederlandse filmindustrie., 1937-1940; 73; 1 omslag
    - A.38 - Vrijstelling van invoerrechten op bepaalde machines., 1937-1938; 74; 1 omslag
    - A.40 - Overplaatsing van de spijkerfabriek en draadtrekkerij N.V. Tudrana van Klazinaveen naar Coevorden., 1938; 75; 1 omslag
    - A.41 - Afschaffing pleziervaartuigenbelasting., 1937-1940; 76; 1 omslag
    - A.42 - Verdubbeling van wegenbelasting voor motoren andere dan benzine., 1938; 77; 1 omslag
    - A.43 - Exploitatie van de "eenmanswagen" in het openbaar vervoer., 1938; 78; 1 omslag
    - A.46 - Klachten van de Belgische legatie van de Permanente Economische Nederlandsch-Belgisch-Luxemburgsche Commissie over het regime van de openbare aanbestedingen in Nederland., 1939; 79; 1 omslag
    - A.48 - Tewerkstelling van Nederlandse arbeidskrachten in Spanje., 1939; 80; 1 omslag
    - A.49 - Oprichting Rijksdienst tot Bestrijding der Werkloosheid., 1940; 81; 1 omslag
    - A.52 - Commissie Personeelsvraagstuk van de Scheepsbouw Vakbond., 1940-1941; 82; 1 omslag
    - Klapper op subsidieaanvragen., 1934-1939; 83-84; 1 kaartsysteem
      - 1934-1936, 83
      - 1937-1939, 84
  - C "Dossiers" C: oprichting en instandhouding van ondernemingen, 1.2
    - C.000.00 - Adviseren inzake overheidssubsidies aan de industrie in verband met de dumpingspolitiek van het buitenland., 1923-1930; 85; 1 omslag
    - C.000.00 - Adviseren inzake de oprichting en instandhouding van bedrijven., 1926-1932; 86; 1 omslag
    - C.000.02.1 - Firma Paes Grind en Zandbaggerij te Nijmegen., 1933-1935; 87; 1 omslag
    - C.000.02.2 - Adviseren inzake het verstrekken van exportkredieten., 1923-1932; 88; 1 omslag
    - C.000.02.3 - Scheepsbouwbedrijven., 1922-1934; 89; 1 omslag
    - C.000.02.4 - Adviseren inzake de plaatsing van buitenlandse leningen in ons land., 1926; 90; 1 omslag
    - C.000.03 - Metaalnijverheidsindustrie., 1923-1934; 91; 1 omslag
    - C.000.03 - Totstandkoming van het eindrapport van de Commissie Groothoff inzake de verbetering van de toestand in het ijzergieterijbedrijf., 1932-1934; 92; 1 omslag
    - C.000.04 - Scheepsbouwbedrijven in de provincie Groningen., 1924-1925; 93; 1 omslag
    - C.000.05 - Bemiddelen inzake de totstandkoming van een regeling met betrekking tot de financiering van het bouwen van schepen., 1923-1933; 94; 1 omslag
    - C.000.07 - Scheepsbouw, algemeen., 1933-1941; 95-100; 6 pakken
      - 1933-1936, 95
      - 1934-1940, 96
      - 1935, 97
      - 1935-1939, 98
      - 1936-1937, 99
      - 1938-1941, 100
    - C.000.07 - Rapporten Van de Rijkscommissie van Advies voor Werkverruiming inzake de toestand in maart-april 1937 op de Nederlandse middelgrote en kleine scheepsbouwwerven en fabrieken voor scheepsmotoren., 101; 1 omslag
    - C.000.08 - Duitsche concurrentie door Register- en Sperrmarken., 1933; 102; 1 omslag
    - C.000.10 - Adviseren inzake het ontwerp-project Knopen-Industrie in Nederlands-Indië., 1938; 103; 1 omslag
    - C.001 - Oprichting van een schoppenfabriek door W.A. van Beek te Amsterdam., 1925-1926; 104; 1 omslag
    - C.002 - Coöperatieve Aardappelmeelfabriek "De Drie Provinciën" te Oostwold (Westerkwartier)., 1924-1925; 105; 1 omslag
    - C.003 - N.V. Chemische Fabriek "Kampen" te Kampen., 1925-1938; 106; 1 omslag
    - C.005 - Heemaf, (electrische en mechanische apparatenfabriek) te Hengelo., 1923-1924; 107; 1 omslag
    - C.007 - N.V. Kamphuis Fabrieken te Zaandam (cacao/meelfabriek en rijstpellerij)., 1923; 108; 1 omslag
    - C.008 - N.V. Van Deventer's Glasfabrieken te Schiedam en Delft., 1923; 109; 1 omslag
    - C.009 - Fabriek van Sajetten en Machinaal Gebreide Ondergoederen te Leiden., 1923; 110; 1 omslag
    - C.010 - Nederlandsche Fabriek van Zekeringsmateriaal te Zwolle., 1924-1927; 111; 1 omslag
    - C.011 - N.V. Metaalperserij en Emaillefabriek "Beccon" te Doetinchem., 1924-1935; 112; 1 omslag
    - C.012 - N.V. Staalwerken "De Maas" te Maastricht., 1925; 113; 1 omslag
    - C.014 - Textielfabriek in Vroomshoop., 1925; 114; 1 omslag
    - C.015 - N.V. De Wit's Dekenindustrie te Helmond., 1925-1935; 115; 1 omslag
    - C.016 - H.J. Hoegen, (molenaar, graan en meelhandel) te Stein., 1923; 116; 1 omslag
    - C.017 - Rubberfabriek "Holland" te Velsen., 1923-1925; 117; 1 omslag
    - C.018 - N.V. Overijselsche IJzergieterij en Machinefabriek te Deventer., 1923-1934; 118; 1 omslag
    - C.020 - M.J.J. Geldens (waalsteenfabrikant) te 's-Hertogenbosch., 1925-1926; 119; 1 omslag
    - C.021 - F.M. Straeter's Textiel Maatschappij te Tilburg., 1924-1926; 120; 1 omslag
      Zie ook inventarisnummer 156.
    - C.022 - N.V. Lobithsche Scheepsbouw Maatschappij voorheen Gebroeders Bodewes te Lobith., 1922-1925; 121; 1 omslag
    - C.023 - N.V. Nederlandsche Kunstzijdefabriek Enka te Arnhem., 1925; 122; 1 omslag
    - C.025 - Kippengrit-fabriek Fa. R.J. Wortmann te Wildervank., 1925-1940; 123; 1 omslag
    - C.026 - N.V. De Vereenigde Jute- en Cocosfabrieken (L.J. Heijmeijer) te Amsterdam., 1925; 124; 1 omslag
    - C.027 - Firma Jos Lion (exportslagerij, vleeswaren-, margarine- en zeepfabrieken, vries- en koelinrichtingen) te Boxmeer., 1916-1927; 125; 1 omslag
    - C.028 - Maatschappij Tot Exploitatie van Bruinkolenvelden "Carisborg" te Rotterdam., 1924-1935; 126; 1 omslag
    - C.030 - Verschure & Co's Scheepswerf en Machinefabriek N.V. te Amsterdam., 1922-1937; 127; 1 omslag
    - C.030 - N.V. Koninklijke Nederlandsche Grofsmederij te Leiden., 1935-1936; 128; 1 omslag
    - C.030 - J. & K. Smit's Scheepswerven N.V. te Kinderdijk., 1936-1937; 129; 1 omslag
    - C.033 - Spoorwegaanleg op Zuid-Beveland., 1923; 130; 1 omslag
    - C.034 - Smeltkroezen- en Chamottefabriek te Wezep., 1923; 131; 1 omslag
    - C.035 - Waterkeringen op steenfabrieken in de gemeente Herwen en Aerdt., 1923; 132; 1 omslag
    - C.036 - Reder-Cargadoor F.B.G. de Meijer te Terneuzen., 1924; 133; 1 omslag
    - C.037 - Koninklijke Maatschappij "De Electro Tinfabriek" te Vlissingen., 1923-1924; 134; 1 omslag
    - C.038 - N.V. Henry de Beaumont's Metaalindustrie te Maastricht., 1923-1938; 135; 1 omslag
    - C.039 - In- en samenstelling van de Sub-Commissie Scheepsbouwnijverheid., 1924; 136; 1 omslag
    - C.039 - Scheepswerf "Nerus" te Maastricht., 1924-1925; 137; 1 omslag
    - C.040 - N.V. Goirlesche Jutespinnerij te Goirle., 1924; 138; 1 omslag
    - C.041 - Portland-cement-industrie in Zuid-Limburg., 1922-1931; 139; 1 omslag
    - C.042 - N.V. Scheepswerf "De Hoop" te Pannerden., 1923-1936; 140; 1 omslag
    - C.043 - N.V. Koperpletterij en Metaalhandel voorheen H. de Heus & Zoon te Rotterdam., 1925-1934; 141; 1 omslag
    - C.045 - N.V. Aug. de Meijer Zonen's Expeditie & Agentuur Maatschappij te Terneuzen., 1924-1927; 142; 1 omslag
    - C.046 - Nederlandsche Staalfabrieken voorheen J.M. de Muinck Keizer te Utrecht., 1924-1936; 143; 1 omslag
    - C.047 - IJzergieterij en Machinefabriek Joh. Hillen de Lelie te Amsterdam., 1923-1932; 144; 1 omslag
    - C.048 - Firma Eugène Goulmy & Baar (sigarenfabriek) te 's-Hertogenbosch., 1923-1924; 145; 1 omslag
    - C.049 - J.M. Elzinga (visverwerkingsfabriek) te IJmuiden., 1926; 146; 1 omslag
    - C.050 - N.V. Werf voorheen Rijkée & Co. (scheepsbouw en kopergieterij) te Rotterdam., 1923-1924; 147; 1 omslag
    - C.051 - Fa. J. Smit & Zoon (scheepswerf) te Foxhol., 1925-1927; 148; 1 omslag
      Zie ook inventarisnummer 180.
    - C.052 - N.V. Kristalunie (kristal- en glasfabriek) te Maastricht., 1935-1936; 149; 1 omslag
    - C.053 - Purit Fabriek te Klazinaveen., 1926-1927; 150; 1 omslag
    - C.054 - N.V. Werf Gusto v/h Firma A.F. Smulders te Schiedam., 1926-1936; 151; 1 omslag
    - C.056 - N.V. Tilburgsche Constructiewerkplaatsen en Machinefabriek voorheen A. Hoovers te Tilburg., 1923-1938; 152; 1 omslag
    - C.057 - Firma Mulder en Suurmeijer (scheepswerf) te Foxhol., 1925; 153; 1 omslag
    - C.059 - Nederlandsche Textielmachinefabriek & IJzergieterij te Venlo., 1926-1934; 154; 1 omslag
    - C.060 - N.V. J.F. Segers & Zoon's Lint en Koordindustrie te Breda., 1926; 155; 1 omslag